【裁判字號】    89,重訴,77
【裁判日期】    901231
【裁判案由】    違反組織犯罪防制條例等
【裁判全文】
臺灣高雄地方法院刑事裁定                          八十九年度重訴字第七七號
    聲  請  人  台灣汎生製藥廠股份有限公司
    代  表  人  戊○○
右列聲請人就被告甲○○等人涉及組織犯罪條例等案件（八十九年度偵字第二五四二
二、二二二四八、二四五一四、二三○八七、二三○九○、二二二四七、二三○九一
、二三○八八、二三○八九號），聲請發還扣押物，本院裁定如左：
    主  文
聲請駁回。
    理  由
一、聲請意旨略以：被告甲○○等人涉犯組織犯罪防制條例等案件（本院八十九年度
    重訴字第七七號），於偵查中經調查局查扣之支票計二百六十五張，均係台灣汎
    生製藥廠股份有限公司（下簡稱汎生公司）之客戶所簽付用以支付應付藥品之貨
    款，卻遭被告甲○○等人以非法犯罪手法而取得，此於檢察官起訴書之記載甚明
    。茲汎生公司適處於法律上重整階段，無論在重整程序上或實際營運方面，均有
    亟須取回系爭客票之必要，為此聲請發還上開扣押物等語（見民國八十九年十二
    月二十九日聲請狀，本院刑事第一卷第三二四頁；九十年一月十六日聲請狀，本
    院刑事第二卷第四百五十；九十年五月二十五日更正聲請狀，本院刑事第三卷第
    四一三頁）。
二、按「可為證據或得沒收之物，得扣押之」；又「扣押物若無留存之必要者，不待
    案件終結，應以法院之裁定或檢察官命令發還之；其係贓物而無第三人主張權利
    者，應發還被害人。扣押物因所有人、持有人或保管人之請求，得命其負保管之
    責，暫行發還」，刑事訴訟法第一百三十三條第一項及第一百四十二條分別著有
    明文。
三、公訴人認該扣案支票，係被告甲○○等人涉犯組織犯罪條例第三條主持、參與犯
    罪組織罪、刑法第三百零四條強制罪、第三百零五條恐嚇危害安全罪之犯罪所得
    ，此有起訴書之記載在卷可稽，惟此為被告甲○○所否認，並陳稱：八十九年四
    月間，汎生公司財務困難時，丁○○○經由陳宏志之介紹向我借貸，當時我即借
    予沈雪櫻新台幣（下同）五百萬元，另丁○○○陳稱汎生公司積欠地下錢莊約有
    一億二千多萬元，我就陸續匯了四千多萬元請丙○○出面處理該債務，扣案之系
    爭支票，係戊○○、沈雪櫻夫婦先後向我借五千五百萬元後，拿汎生公司之上開
    客票供我抵押，伊非以檢察官所載之犯罪手法取得支票等語（見本院刑事第一卷
    第八九頁以下，八十九年十二月一日訊問筆錄）。
四、經查：附表所示之支票二百六十五張均係偵查中由法務部調查局高雄縣調查站偵
    辦本院八十九年重訴字第七七號刑事案件時所依法查扣，此有扣押物品清單在卷
    可稽。又附表所示之支票二百六十五張（含附表一為二十五張，共計金額為六十
    二萬零四百二十六元，附表二為二百四十張，共計金額為五千一百一十七萬八千
    三百九十二元）均係汎生公司原始所有，已據本院委託陳石城會計師查明在案，
    並有其出具之鑑定報告書在卷可參。然公訴人認上開支票二百六十五張均係被告
    甲○○等人之犯罪所得，雖詳列各項證據記載於起訴書，惟被告甲○○辯稱伊先
    後借款予汎生公司共有五千多萬元一情，除提出五百萬元借據一紙外、並據同案
    被告乙○○供明在卷（見八十九年度偵字第二五四二號偵查卷第十六頁以下），
    復經證人丙○○於偵查中證稱：甲○○請我幫忙處理汎生公司地下錢莊債務，先
    後給我四千五百萬元，約於八十九年四月十八日左右，甲○○以戊○○名義匯入
    我提供之員工吳國能帳戶二筆，分別為二千萬元與五百萬元，其後又匯入上開吳
    國能帳戶四筆款項共一千八百萬元，甲○○並交待其部屬拿現金二百萬元給我，
    我收受四千五百萬元處理汎生公司與十家地下錢莊之債務後，即將取回之擔保品
    ，包含汎生公司及戊○○之支票、客票、不動產所有權狀等分批交還甲○○（見
    八十九年度偵字第二五四二號偵查卷第二三頁以下）等情在卷。聲請人與被告甲
    ○○雙方對扣案二百六十五張支票之權利既有爭執，支票又係有價證券，具流通
    性，若本院於本案判決確定前，將其遽予發還聲請人，恐有影響被告甲○○權利
    之虞。是本院認上開扣押物尚有留存法院之必要，聲請人聲爰依上開刑事訴訟法
    第一百四十二條規定聲請准予發還聲請人，尚難准許，應予駁回。
據上論斷，依刑事訴訟法第四百零八條第一項前段，裁定如主文。
中      華      民      國    九十      年      十二    月    三十一    日
                                      臺灣高雄地方法院刑事第二庭
                                        審判長法  官  宋  明  中
                                              法  官  陳  志  銘
               法  官  高  榮  宏
右正本證明與原本無異。
如不服本裁定，應於裁定送達後五日內，向本院提出抗告狀。
                                              書記官  邱  秋  珍
中      華      民      國    九十一    年        一    月      四      日


司法院資訊處製作；財團法人民間司法改革基金會備份。
